臺灣高雄地方法院刑事判決
110年度交簡上字第116號
上  訴  人  
即  被  告  呂永斌


上列上訴人即被告因過失傷害案件，不服本院高雄簡易庭中華民
國110 年5月31日110 年度交簡字第1071號第一審刑事簡易判決
（起訴 案號：109 年度偵字第23641號），提起上訴，本院管轄
之第二審合議庭判決如下：
    主  文
原判決撤銷。　　
呂永斌犯過失傷害罪，處拘役肆拾日，如易科罰金，以新臺幣壹
仟元折算壹日。 
    事  實
一、呂永斌考領有普通重型機車駕駛執照，於民國108年12月7日
    9時25分許，騎乘車牌號碼 000-000號普通重型機車，沿高
    雄市三民區博愛一路由南往北方向行駛，行經博愛一路與十
    全一路交岔路口時，本應注意車前狀況，且與前車之間應保
    持隨時可以煞停之距離，而依當時天候陰、日間自然光線、
    柏油路面濕潤、無缺陷、無障礙物，視距良好之情形下，並
    無不能注意之情事，竟疏未注意及此，適有張劉美惠騎乘車
    牌號碼000-000號普通重型機車在呂永斌前方沿同方向行駛
    ，呂永斌騎乘車輛追撞張劉美惠所駕車輛，致張劉美惠受有
    左小腿挫傷、瘀腫、疼痛、深層擦傷併傷口感染、軟組織壞
    死之傷害。嗣經警到場處理，呂永斌於有偵查犯罪職權之機
    關或公務員尚未發覺犯罪前，向員警表明其為肇事者，自首
    而接受裁判，而悉上情。
二、案經張劉美惠向高雄市三民區調解委員會聲請調解不成立後
    ，聲請將本件移送臺灣高雄地方檢察署（下稱高雄地檢署）
    ，視為於聲請調解時已經告訴，由高雄地檢署檢察官偵查起
    訴。
　　理  由
壹、程序方面
一、被告於第二審經合法傳喚，無正當之理由不到庭者，得不待
    其陳述，逕行判決，刑事訴訟法第371 條定有明文。又對於
    簡易判決處刑不服而上訴者，得準用前揭規定，刑事訴訟法
    第455 條之1 第3 項亦有明文規定。上訴人即被告呂永斌（
    下稱被告）經本院合法傳喚，無正當理由未於審判期日到庭
    ，有送達證書、本院刑事報到單附卷可佐，依上開說明，本
    院爰不待其陳述，逕為一造辯論判決，合先敘明。
二、證據能力之判斷
    按被告以外之人於審判外之陳述，雖不符刑事訴訟法第159
    條之1至第159條之4之規定，而經當事人於審判程序同意作
    為證據，法院審酌該言詞陳述或書面陳述作成時之情況，認
    為適當者，亦得為證據，刑事訴訟法第159條之5第1項定有
    明文。被告經本院合法傳喚，未於審判期日到庭，惟其於準
    備程序時，本判決所引用屬於傳聞證據之部分，已明示同意
    有證據能力，而上開證據亦已依法踐行調查證據程序，檢察
    官亦明示同意有證據能力，本院審酌該等證據作成時情況，
    並無違法取證之瑕疵，且無顯不可信之情形，復與待證事實
    具關聯性，以之作為證據應屬適當，爰依上引刑事訴訟法認
    定均有證據能力。
貳、實體方面
一、上開犯罪事實，業據被告於偵查、本院原審及本院上訴審審
    理中坦承不諱，核與證人即告訴人張劉美惠警詢及本院證述
    ，並有張劉美惠邱外科醫院診斷證明書、道路交通事故現場
    圖、道路交通事故調查報告表（一）、（二）-1、高雄市政
    府警察局交通事故談話記錄表、交通事故照片黏貼紀錄表、
    高雄市三民區公所調解筆錄（不成立）、高雄市政府警察局
    交通大隊交通事故初步分析研判表、車牌000-000、962-THC
    公路監理電子閘門等在卷可憑，足認被告上揭自白與事實相
    符，應堪採信。從而，本件事證明確，被告所為上開犯行，
    堪予認定，應依法論科。
二、論罪科刑及本院撤銷改判之理由：
  ㈠罪名
　  核被告所為，係犯刑法第284條前段之過失致人受傷罪。 
　㈡刑之減輕
　　按被告在犯罪未發覺之前，向該管公務員告知其犯罪，而不
    逃避接受裁判，即與刑法第62條規定之自首條件相符，不以
    言明白首並願受裁判為必要。即或自首後，嗣後又為與其初
    供不一致之陳述，甚至否認其有過失或犯罪，仍不能動搖其
    自首之效力（最高法院73年度台上字第629號判決意旨參照
    ）。查被告於108年12月7日9時25分肇事後，於偵查犯罪之
    警察機關尚未知悉肇事者為何人前，被告於同日上午9時50
    分員警製作道路交通事故談話記錄表時，向承辦員警坦承其
    係本案肇事之人，此有高雄市政府警察局交通警察大隊道路
    交通事故談話記錄表可參，參以被告事後復無逃避本案偵查
    及審理之情，堪認其有自首而接受裁判之意思，是被告上開
    犯行合於自首之要件，本院審酌被告此舉減少事故發生之初
    查緝真正行為人所須耗費之司法資源，爰依刑法第62條前段
    之規定減輕其刑。
　㈢撤銷改判之理由及科刑審酌事項　
　⒈原審認被告過失傷害罪證明確，予以論罪科刑，並審酌被告
    犯後坦承犯行，對被告科處拘役50日，固非無見。惟被告有
    前述自首刑之減輕事由，原審未適用刑法第62條前段之規定
    對被告減輕其刑，容有適用法則之違誤，自有未洽。
  ⒉被告於本院原審審理時，已與告訴人張劉美惠（下稱告訴人
    ）以新臺幣（下同）3萬元達成調解，有本院調解筆錄可稽
    ，被告於本院第二審審理過程中始付款1萬元，尚有2萬元未
    付清一節，業據告訴人到院陳述明確，且有本院辦理刑事案
    件電話紀錄查詢表、告訴人刑事陳報狀可憑，被告雖未依約
    全數清償賠償金完畢，仍有填補部分其所造成之損害，原審
    未及審酌於此，自有未洽，被告上訴指摘原判決量刑過重，
    為有理由，原判決自應予撤銷改判。
  ㈣爰以行為人之責任為基礎，審酌被告騎乘機車本應依規定注
    意車前狀況，且與前車之間應保持隨時可以煞停之距離，竟
    疏未注意遵守上開規定，導致本件事故之發生，並使告訴人
    受有前揭傷勢，所為實有不該；惟念及被告於偵查、本院原
    審及第二審準備程序中均坦承犯行，被告與告訴人在原審成
    立調解後，於本院第二審審理中已實際填補告訴人所受之損
    害1萬元，惟尚有2萬元未清償，態度尚可，兼衡被告領有低
    收入戶證明書之生活狀況及其他一切情狀，量處如主文第2
    項所示之刑，並諭知如易科罰金以1 仟元折算1 日之折算標
    準。
據上論斷，應依刑事訴訟法第455 條之1 第1 項、第3 項、第3
69條第1項前段、第364 條、第371條、第299 條第1 項前段，判
決如主文。
本案經檢察官丁亦慧提起公訴，檢察官劉淑慧到庭執行職務。
中    華    民    國   111    年    6     月    30    日
                  刑事第一庭   審判長法  官  莊珮君
                                     法  官  侯弘偉
                                     法  官  賴建旭
以上正本證明與原本無異。
不得上訴。
中　　華　　民　　國　　111 　年　　6 　　月　　30　　日
                                     書記官  陳雅惠
附錄論罪科刑法條：
中華民國刑法第284 條
因過失傷害人者，處1 年以下有期徒刑、拘役或10萬元以下罰金
；致重傷者，處3 年以下有期徒刑、拘役或30萬元以下罰金。